臺灣高雄地方法院刑事判決　　　　　　　　　　　　　九十年度訴字第一一七七號
　　公　訴　人　臺灣高雄地方法院檢察署檢察官
　　被　　　告　乙○○
　　　　　　　　戊○○
右列被告等因違反著作權法案件，經檢察官提起公訴（八十九年度偵字第一０五六號
、第四二七六號），本院判決如左：
    主  文
乙○○、戊○○共同以犯明知為侵害著作權之物意圖營利而交付之方法侵害他人之著
作權為常業，各處有期徒刑壹年貳月。
    事  實
一、乙○○明知知綽號小鄭之不詳姓名成年男子持以交付販賣之ＣＤ光牒片及錄音帶
    ，均係未經同意，其上分別擅自盜拷重製甲○國際企業股份有限公司（以下簡稱
    甲○國際公司）、庚○哥倫比亞音樂股份有限公司（以下簡稱庚○音樂公司）、
    丙○百代股份有限公司（以下簡稱丙○百代公司）、丑○唱片股份有限公司（以
    下簡稱丑○唱片公司）、子○唱片股份有限公司（以下簡稱子○唱片公司）、辛○國際音樂股份有限公司（以下簡稱辛○音樂公司）、己○○股份有限公司（以
    下簡稱己○○公司）、癸○國際唱片股份有限公司（以下簡稱癸○唱片公司）、
    壬○唱片音樂股份有限公司（以下簡稱壬○唱片公司）等公司分別享有著作權之
    『真愛無敵』、『不可能錯過你』、『回來』、『雨一直下』、『走樣』、『Ｆ
    ＩＲＳＴ─ＬＯＶＥ』、『ＡＵＴＭＡＴＩＣ』、『ＯＰＥＮ─ＵＰ』、『樹枝
    孤鳥』、『新鮮』、『我可以抱你嗎』、『小泰山』、『情人』、『相見太晚』
    、『天使』、『給你幸福』、『三更半暝』、『月亮使者』、『你怎麼可以不愛
    我』、『你比從前快樂』、『ＮＯ─ＭＡＴＴＥＲ─ＷＨＡＴ』、『特務』、『
    風一樣的男人』、『Ｉ─ＬＯＶＥ─ＴＨＥ─ＷＡＹ─ＹＯＵ─ＬＯＶＥ─ＭＥ
    』、『你愛上他』等音樂著作（如附表）。竟意圖營利，以每月薪資新台幣（下
    同）二萬五千元，受該綽號小鄭之不詳姓名成年人僱用，二人乃基於共同犯意聯
    絡，自八十九年二月二十六日起，由乙○○在屏東縣南州郵局租用第十四號信箱
    （於八十八年六月三十日終止租約），及在雲林縣北港郵局申請第一二九號信箱
    、水林郵局申請第三十九號信箱，供為不特定人訂購聯絡信箱及郵寄仿冒錄音帶
    及光牒片之用，並開立郵政劃撥帳戶00000000號為匯款帳戶。再由「小
    鄭」僱請不知情之送報工讀生至各中學以上之校區附近停車場夾放「POWERMUSIC
    ─威力流行音樂特刊」之宣傳刊物，並共同自八十九年十月初起，以每趟一千五
    百元代價，僱用戊○○駕駛其營業小客車或另由戊○○再僱用不知情之丁○○所
    駕駛之車牌號碼ＷＩ─六二○三號自用小客車，每三至七日前往前二郵局收取訂
    購信件及郵寄仿冒光牒片於訂購之人，將錄音帶以每捲九十元；光牒片每片一百
    八十元販賣予蔡鐘嘉、施沛辰、陳盈蓉、江佩君、楊晨妤等不特人，侵害上開辛○公司等之錄音著作財產權，乙○○、戊○○均將所得賴為生活之資，以此為常
    業。嗣於八十八年十一月三日十六時三十分許，在高雄縣大寮鄉○○街五一號查
    獲丁○○後，再尋線查獲乙○○、戊○○。
二、案經甲○國際公司、庚○音樂公司、丙○百代公司、丑○唱片公司、子○唱片公
    司、辛○音樂公司、己○○公司、癸○唱片公司、壬○唱片公司等訴由內政部警
    政署刑事警察局移送臺灣高雄地方法院檢察署檢察官偵查起訴。
    理  由
一、訊之即被告乙○○對右揭犯行坦承不諱。訊之被告戊○○坦承受僱至郵局從事領
    取客戶訂購信件、郵寄包裹等工作，惟矢口否認有何違反著作權法之犯行，辯稱
    伊也不知所收取信件、郵寄包裹內容為何，不知乙○○與「小鄭」是在販賣盜版
    光碟、錄音帶云云。經查：被告二人有如事實欄一所示之犯行，業據被告乙○○
    坦承不諱，並經證人即郵購仿冒錄音帶及光牒片之蔡嘉鐘、施沛辰、陳盈蓉、江
    佩君及楊晨妤等人於警訊中證述屬實，且有前開諸人買受仿冒之錄音帶二十九捲
    、光牒片十八片；及案外人吳紹瑋、吳宛臻、林水鈺、吳鎮有、陳婉婷、黃啟倫
    、李思賢、顏淑凰、陳盈妙、張朝棟、蔡馨儀、余俊潔、李瑩欣、陳美樺、葉千
    慧、蔡嘉鐘、江淑霞、施沛辰、江佩君、潘玲汶、陳靖佳、陳炯輝、陳盈蓉、林
    佩怡、張儷瓊、楊晨妤、蘇惠芳、黃琮達等人訂購信封共二十八紙、專用信箱租
    用申請書二份附卷可佐。核與告訴人甲○國際公司、庚○音樂公司、丙○百代公
    司、丑○唱片公司、子○唱片公司、辛○音樂公司、己○○公司、癸○唱片公司
    、壬○唱片公司等之代理人李正興於警訊中之指述情節相符。(2)被告戊○○雖辯
    稱：不知乙○○與「小鄭」是在販賣盜版光碟云云，然以乙○○等人自高雄遠至
    雲林縣、水林郵局開設信箱供作聯絡之用，並僱戊○○駕車至上開二郵局收取訂
    購信件、郵寄包裹，戊○○豈有不知情之理？其所辯不知乙○○、「小鄭」是在
    販賣盜版光碟、錄音帶云云，委無足採；(3)被告乙○○、戊○○共同販售他人重
    製盜拷告訴人等製作之音樂專輯，設置前開郵政信箱供為聯絡，並開立郵政劃撥
    帳戶為匯款帳戶供購買者匯款，另印有產品目錄，大量推銷，足見其等顯有以此
    營利謀生，以之為常業之犯意甚明。綜上所述，事證明確，被告二人犯行均洵堪
    認定。
二、查被告二人明知為侵害著作權之物，竟意圖營利而販售錄音著作之錄音帶、ＣＤ
    光碟片與不特定人，並賴以維生之行為，核均係犯著作權法第九十四條之以犯同
    法第九十三條第三款明知為侵害著作權之物以意圖營利而交付之方法侵害他人著
    作權為常業罪。公訴人認被告戊○○係違反著作權法第八十七條第二款之罪，公
    訴人就被告戊○○侵害著作權部分認僅成立著作權法第九十三條第三款之明知為
    侵害著作權之物意圖營利而交付罪，容有未洽，起訴法條應予變更；被告二人與
    「小鄭」有犯意聯絡及行為分擔，均為共同正犯。被告二人一意圖營利而交付盜
    版音樂光碟片之行為，同時侵害如附表所示之告訴人公司等多人之著作財產權，
    為想像競合犯，應依刑法第五十五條規定從一重處斷。審酌被告二人為一己私利
    ，不知對他人之智慧財產權予以尊重，違反國際上普遍強調保護智慧財產權，以
    期發揚人類精神創作之潮流，其等犯罪之動機、目的、手段、所獲利益，及對告
    訴人等之著作權所生之損害、被告二人犯罪後之態度等一切情狀，分別量處如主
    文所示之刑。
據上論斷，應依刑事訴訟法第二百九十九條第一項前段、第三百條，著作權法第八十
七條第二款、第九十三條第三款、第九十四條，刑法第十一條前段、第二十八條、第
五十五條，判決如主文。
中      華      民      國      九十一      年      八    月    十九    日
                                  臺灣高雄地方法院刑事第一庭
                                      法  官    郭佳瑛
右正本證明與原本無異。
如不服本判決，應於判決送達後十日內，向本院提出上訴狀。
      書記官    王美玲
中    華    民    國      九十一      年      八      月      二十      日
附錄法條：
著作權法第九十四條
以犯第九十一條、第九十二條或第九十三條之罪為常業者，處一年以上七年以下有期
徒刑，得併科新臺幣四十五萬元以下罰金。
著作權法第九十三條：
有左列情形之一者，處二年以下有期徒刑，得併科新臺幣十萬元以罰金：
一、侵害第十五條至第十七條規定之著作人格權者。
二、違反第七十條規定者。
三、以第八十七條各款方法之一侵害他人之著作權者。
